臺灣士林地方法院民事判決　　　　　　　 96年度訴字第780號
原　　　告　今群投資有限公司
法定代理人　乙○○
訴訟代理人　丙○○
被　　　告　亞力電機股份有限公司
法定代理人　甲○○
訴訟代理人　蘇弘志律師
上列當事人間撤銷股東會決議事件，本院於民國96年11月23日言
詞辯論終結，判決如下：
    主  文
原告之訴駁回。
訴訟費用新臺幣仟元由原告負擔。
    事  實  及  理  由
一、原告起訴主張：緣被告於民國96年6 月21日上午9 時，在臺
    北市○○區○○路19-10 號2 樓召開96年度股東常會（下稱
    為系爭股東常會），由被告公司董事長甲○○擔任主席。而
    原告係被告公司之法人股東，並指派訴外人丙○○為代表人
    出席該次會議行使股東權；丙○○並於當日報到完畢後，依
    被告公司股東會議事規則第11條之規定，填具發言條交付議
    事人員而取得發言權。又依被告公司股東會議事規則第12條
    第1 項規定：同一議案每一股東發言，非經主席之同意不得
    超過二次，每次不得超過5 分鐘」。因此，原告於系爭股東
    常會議程之每一個議案，均有二次發言權自明。嗣於系爭股
    東常會議程進行至「報告事項(一)總經理報告(二)會計師報告(三)
    監察人報告」時，原告即要求發言，然會議主席未做適當處
    理，且裁示：至進行「承認事項」時始由原告發言云云，而
    拒絕原告發言。所為顯已違反被告公司股東會議事規則第12
    條第1 項之規定甚明；原告並當場就此聲明異議。按上市上
    櫃公司對所為投資、增資、減資的重大決策，本應透過股東
    提問由主席詳細說明報告，使股東充分瞭解後，始得進行表
    決。被告於系爭股東常會制止原告發言，致資訊未充分，顯
    已影響決議之正確性。被告系爭股東常會之決議方法既違反
    法令及被告公司股東會議事規則；爰依公司法第189 條之規
    定，訴請法院撤銷系爭股東常會之全部決議云云；並聲明：
    被告系爭股東常會決議應予撤銷。
二、被告則以：按股東會之召集程序或其決議方法，違反法令或
    章程時，股東得自決議之日起30日內，訴請法院撤銷其決議
    ，公司法第189 條定有明文。而法院對於前開撤銷決議之訴
    ，認為其違反之事實非屬重大且於決議無影響者，得駁回其
    請求，同法第189 條之1 亦規定甚明。本件原告起訴僅稱所
    指派參與系爭股東常會代表人丙○○於會議中要求發言而未
    經主席適當處理，並未就系爭股東常會之決議方法有何違反
    法令或章程之處以為指摘，亦未說明其發言內容與系爭股東
    常會之決議有何關連或造成任何影響。其訴請撤銷系爭股東
    常會決議，於法已有未合。況有關股東常會之發言程序乃主
    席指揮權限，原告所指派代表人之發言固曾因打斷報告人之
    發言，而遭制止；然嗣後亦已於會議中對所有議案充分發言
    陳述。從而，原告起訴請求撤銷系爭股東常會之所有決議，
    顯屬無據等語，資為抗辯；並聲明：原告之訴駁回。
三、經查，被告係於96年6 月21日上午9 時，在臺北市○○區○
    ○路19-10 號2 樓召開系爭股東常會，並由被告公司董事長
    甲○○擔任主席；而原告係被告公司之法人股東，並指派訴
    外人丙○○為代表人出席該次會議行使股東權各節，已為兩
    造所不爭執，並有系爭股東常會議事錄乙份、議事手冊乙份
    存卷可稽，應與事實相符。且整理本件之爭點為：
    1.被告公司系爭股東常會之召集程序或其決議方法，是否違
      反法令或章程？
    2.系爭股東常會之召集程序或決議方法如有違反法令或章程
      ，其違反之事實是否重大且於決議有所影響？
    以下茲論述之。
  (一)按股東會之召集程序或其決議方法，違反法令或章程時，股
    東得自決議之日起一個月內，訴請法院撤銷其決議，公司法
    第189 條固有明文。惟公司法中所謂股東會之召集程序，包
    括公司法第172 條股東會之通知、公告期限、及召集事由之
    記載等事項，公司法第176 條無記名股東出席之規定、第17
    7 條代理人出席股東會之程序等等。而所謂決議方法之違反
    ，則包括出席股東不足法定之額數或出席股東之股份額不足
    法令或章程所定代表已發行股份額數之情形。次按，公司章
    程係由發起人以全體之同意訂立，為公司申請設立登記事項
    之一，於公司成立後，其變更須經股東會之特別決議；是議
    事規則雖經股東會決議通過，亦未能認與章程具有同一之效
    力無疑。從而，原告主張：被告於系爭股東常會中，就伊於
    「報告事項」議程報告結束後，針對主席、會計師、監察人
    報告部分之發言加以制止，已違反被告公司股東會議事規則
    第11條、第12條第1 項之規定云云，縱為真實；依前揭說明
    ，亦與系爭股東常會之召集程序與決議方法無關，更無違反
    章程或法令之情事至明。則原告據以依公司法第189 條之規
    定請求撤銷系爭股東常會全部決議，洵屬無據。
  (二)況按，法院對於依公司法第189 條規定請求撤銷決議之訴，
    認為其違反之事實非屬重大且於決議無影響者，得駁回其請
    求，公司法第189 條之1 規定甚明。而查，原告雖主張：有
    關被告公司之決議事項，均應透過股東提問並由主席詳細說
    明報告，始得進行表決，被告於系爭股東常會制止原告發言
    ，致資訊不充分，已影響決議之正確性云云。然其亦自承：
    被告於該系爭股東常會「報告事項」部分固未容許伊發言，
    然伊於進行「承認事項」、「討論事項」及「臨時動議」之
    議程時，則有發言，且因「承認事項」及「討論事項」係透
    過表決，伊並無意見等語明確（見本院96年11月23日言詞辯
    論筆錄）。併審酌系爭股東常會之議程進行，於「報告事項
    」僅由總經理、會計師及監察人為報告，迄於「承認事項」
    及「討論事項」時，始就各議案進行表決並作成決議之情，
    有系爭股東常會議事錄乙份可據。則原告既已於作成決議之
    「承認事項」、「討論事項」議程中充分發言表示意見，自
    難認其於「報告事項」進行中曾遭制止發言乙節，已對系爭
    股東常會之決議結果造成任何影響。從而，被告抗辯：原告
    未說明其經制止發言與系爭股東常會之決議有何關連並造成
    影響，應依公司法第189 條之1 之規定駁回其訴等語，自堪
    採取。且原告聲請調取、勘驗及鑑定系爭股東常會錄音帶及
    錄影帶，亦核無必要。
四、綜上，原告依公司法第189 條之規定，請求撤銷被告系爭股
    東常會全部決議，為無理由，應予駁回。併依職權確定本件
    訴訟費用新臺幣3,000元，應由原告負擔。
五、因本件事證已臻明確，兩造其餘主張、陳述及所提之證據，
    經核均與判決結果不生影響，爰不一一論列，附此敘明。
六、據上論結，原告之訴為無理由，依民事訴訟法第78條、第87
    條判決如主文。
中　　華　　民　　國　　96　　年　　11　　月　　30　　日
                  民事第二庭  法  官  李瑜娟
以上正本證明與原本無異。
如對本判決上訴，應於判決送達後20日內向本院提出上訴狀。
中　　華　　民　　國　　96　　年　　12　　月　　 3　　日
                              書記官  李秀蘊
